# 关于租赁业务（租赁设备未）承租人的会计处理

提问人：bailina911 时间：2020-12-04 19:33:02
陈版主，您好，我公司有一项融资租赁业务请教一下账务处理，谢谢了！
1 、我公司是基建期公司，要购买一台发电机设备。采用融资租赁的方式，租赁公司将这1.4亿元一次性付给供应商，但设备还在建造之中，得 3 年后建成才能运到我们厂开始使用。
2 、我们 12 月份签融资租赁合同，租期 13 年，前 2 年免租息。签完合同要付租赁公司手续费 420 万，明年开始支付租金。
3 、我了解到准则里租赁期开始日是承租人使用租赁资产的开始日，才能确认使用权资产，但我融资租赁合同签了，相当于产生了负债的义务，我得确认租赁负债-应付租赁款，但对方科目不能用使用权资产的话该用什么呢？
如果用在建工程的话，我的在建工程实物没有进度也不能确认。是否可以用预付账款这个科目呢？
请问：我付手续费和前三年的租金该怎么做账；我工程竣工决算之后基建期的在建工程统一转固定资产的时候，关于融资租赁这块该怎么入账；三年后资产到我们厂之后需要发生的安装等运费费用怎么做账。
非常感谢陈版主{:1_388:}

回答人：chenyiwei
从项目组提供的信息来看，这两份租赁合同的共同点是：该合同名义上是直租，但实质上是由租赁公司通过在相关资产购建期间代付购建款项的方式为承租人提供融资。虽然合同可以提前终止，但提前终止的结果并不是将租赁物返还给出租人，而是付清剩余租金本息。在整个交易过程中，不存在租赁物使用权由出租人转移至承租人的过程。
因此，该交易的实质仍然是融资交易，而不是通常意义上的租赁，其会计处理不适用《企业会计准则第 21 号——租赁》。
承租人的会计处理要点：
1 、当租赁公司为承租人代付资产购建支出款项时，按照出租人（租赁公司）实际代付的金额作为融资本金，贷记长期应付款。借方科目视情况，可能是“在建工程”“其他非流动资产”“其他应付款——工程款”等科目。
2 、根据租赁公司实际提供融资（实际代付工程款）的时间和合同约定的租金、手续费、名义留购价款等款项的支付时间，测算该项融资的实际利率（可使用Excel中的IRR()或者XIRR()等函数），据此按实际利率法确认利息支出。其中，发生于相关工程达到预定可使用状态之前的利息支出，若满足《企业会计准则第 17 号——借款费用》规定的借款费用资本化条件的，可资本化计入在建工程成本；其他利息支出应在发生时计入财务费用。
3 、后续若提前终止融资租赁合同（例如以银行借款置换），则提前支付的款项与提前终止时该项长期应付款的账面价值（摊余成本）之间的差额作为金融负债终止确认损益，计入投资收益。置换后的利息能否继续资本化，请参阅《瑞华研究 2010 ～ 2019 汇编》之“问题1-1-47（借款置换后的利息能否继续资本化）”。
由于该合同实质上是提供融资，故传统租赁合同中的“起租日”概念对会计处理无影响，会计处理不考虑起租日，而是以租赁公司代付资产购建支出款项作为获得融资的时点，并自该日起按实际利率法计算确认利息支出。在合同约定的起租日，无需进行特殊的会计处理。